臺灣臺南地方法院刑事判決　　　　　　　100年度易字第120號
公　訴　人　臺灣臺南地方法院檢察署檢察官
被　　　告　梁森林
選任辯護人　黃正彥律師
　　　　　　黃雅萍律師
上列被告因傷害案件，經檢察官提起公訴（100年度調偵字第
107號），本院判決如下：
    主  文
梁森林犯傷害罪，處拘役伍拾日，如易科罰金，以新臺幣壹仟元
折算壹日。
    事  實
一、梁森林與許信義係鄰居。梁森林於民國99年3月20日18時許
    ，行經臺南市○○區○○路95巷11弄巷口時，因許信義前來
    質問梁森林開車車速過快之事，致梁森林心生不滿，即基於
    傷害之犯意，徒手毆打許信義之臉部及胸部，致許信義重心
    不穩、後仰倒地，因此受有右側股骨頸閉鎖性骨折、右手肘
    、右膝、右足踝及右足小拇指挫傷、左眼及左臉腫及瘀青等
    傷害。
二、案經許信義訴由臺南市政府警察局歸仁分局移請臺灣臺南地
    方法院檢察署檢察官偵查起訴。
    理  由
壹、程序方面
一、按被告以外之人於審判外之言詞或書面陳述，除法律有規定
    者外，不得做為證據；又按被告以外之人於檢察事務官、司
    法警察官或司法警察調查中所為之陳述，與審判中不符時，
    其先前之陳述具有較可信之特別情況，且為證明犯罪事實存
    否所必要者，得為證據，此刑事訴訟法第159條第1項、第
    159條之2分別定有明文。是若被告以外之人於審判外之陳述
    ，倘係在有「特別可信」之情況下所為，則虛偽陳述之危險
    性即不高，雖係審判外陳述，仍得承認其有證據能力。經查
    ，本件證人即告訴人許信義於司法警察調查中所為之言詞陳
    述，指稱被告是朝其「左」臉頰毆打數拳（警卷第5頁參見
    ），於審判時之陳述則改稱，被告是朝其「右」邊太陽穴及
    眼睛揮拳（本院卷第100頁參見），是就被告當日揮拳之位
    置所為之陳述，已有不符，且告訴人於警詢時之陳述，距離
    案發時點較為接近，核亦與台南市立醫院99年3月23日診斷
    證明書及病歷中附之急診檢傷單內所記載之資料（警卷第7
    頁、本院卷第17、26頁參見）較為相符，再觀諸告訴人警詢
    筆錄之記載，係採取一問一答方式，並經告訴人簽名，且告
    訴人於偵查中及於本院審理時均未曾提及警員詢問時有何不
    法情事，是其警詢時之外部情況，並無不法或不當情形，且
    有較為可信之特別情況，而具有「可信性」；另基於發見真
    實之必要，其警詢陳述乃確為證明本件犯罪事實之存否所必
    要者，故亦有「必要性」，是雖係審判外之陳述，本院認符
    合刑事訴訟法第159條之2規定之情形，應具有證據能力。
二、至告訴人於檢察事務官詢問時所為之陳述，係屬被告以外之
    人於審判外之言詞陳述，既經被告及辯護人明示不同意採為
    證據之意思（本院卷第72頁參見），依刑事訴訟法第159條
    第1項之規定，應認為不具證據能力。
三、又告訴人於本院審理時經具結後所為之證述，因非屬傳聞證
    據，自亦有證據能力。
四、另臺南市立醫院於99年3月23日之診斷證明書、完整病歷資
    料、及於100年8月26日之函文，雖均屬被告以外之人於審判
    外之書面陳述，惟被告及辯護人於本院調查證據時，均未曾
    於言詞辯論終結前聲明異議，自視為有刑事訴訟法第159條
    之5第1項同意作為證據之意，且本院審酌該些書面陳述作成
    時之情況，亦認為適當，自亦得作為證據。
貳、實體方面：
一、訊據被告矢口否認有何傷害之犯行及犯意，辯稱：當天是告
    訴人先出拳打伊，伊才會還手，但只有用拳頭推開告訴人，
    且告訴人右側股骨骨折所受之傷害，係其自己在家中跌倒所
    致，並非伊動手打告訴人所引起云云，辯護意旨更以：依臺
    南市立醫院告訴人之病歷資料、急診紀錄等，可知告訴人骨
    折之原因，是因中午告訴人自己在家中樓梯跌倒，且有骨質
    疏鬆，股骨頭壞死（AVN，造成的原因是喝酒或服用類固醇
    ）引起，故與被告無關等資為辯護，惟查：
（一）告訴人於99年3月20日至臺南市立醫院急診，經診斷受有
      右側股骨頸閉鎖性骨折、右手肘、右膝、右足踝及右足小
      拇指挫傷、左眼及左臉腫及瘀青等傷害等情，此乃被告所
      不爭執者，核與告訴人於警詢時之陳述相符，此外，並有
      臺南市立醫院診斷證明書及完整病歷各1份在卷可稽，是
      此部分之事實應堪信為真實。
（二）次查，被告雖主張伊只有用拳頭推開告訴人云云，然查，
      被告前於警詢時已供承：伊當天是走路至停車處所要駕
      駛車輛學開車，但在走路時遭告訴人說一些罵伊的話，說
      伊開車速度很快，伊就回他說如果伊開車撞死人也是自己
      要賠，跟告訴人沒有關係....說完後伊有還手毆打告訴人
      ，因為告訴人不堪伊毆打，所以才會倒地....伊是用拳頭
      毆打告訴人的等語（警卷第1至2頁參見）。嗣於偵訊時
      亦供稱：伊是用拳頭毆打告訴人的胸口2下，伊有跟告訴
      人拉扯，告訴人有往後仰倒在地上，屁股坐在地上，告訴
      人驗傷單上的傷可能是他跌倒時所造成，是因為伊與告訴
      人拉扯，告訴人才會跌倒等語（偵查卷第4頁參見），
      後於本院行準備程序時，亦供稱：伊有推告訴人胸部，拉
      扯中告訴人才跌倒，伊承認伊有打告訴人等語（本院卷第
      71 頁背面參見），故被告於警詢、偵訊及本院行準備程
      序時，即已自承是因對告訴人談及其開車車速過快之言詞
      不滿，故確有用拳頭毆打告訴人之胸部，在拉扯中，並導
      致告訴人往後仰倒在地，致造成驗傷單上之傷勢等情。故
      被告嗣於本院行審理程序時，始改稱只有用手推開告訴人
      等辯解，乃屬事後畏罪卸責之詞，難以採信。
（三）再查，證人即告訴人亦於警詢時陳稱：伊是於99年3月20
      日下午6時，在臺南市○○區○○路95巷11弄巷口遭被告
      毆打成傷，原因是當時被告要去開車，伊便好心提醒被告
      說：在巷子口開車速度要放慢，避免衝撞到在巷口嬉戲的
      孩童，被告聽完便不悅地說，如果他開車撞死人，他自己
      會負責，被告說完便走向伊，徒手朝伊胸口捶打一拳，接
      著便朝伊左臉頰毆打數拳，伊受被告徒手毆打後便感到一
      陣頭暈目眩，接著就不支倒地....之後伊兒子許瑞慶回家
      後，便帶伊前往臺南市立醫院就醫等語（警卷第5至6頁參
      見）大致相符，是告訴人當日應確是因前揭細故，先與被
      告發生爭執，遭被告毆打後，始跌倒在地，致才受有如診
      斷證明書上所載之骨股骨折等傷害無疑。
（四）復查，辯護意旨雖又以依調閱之臺南市立醫院有關告訴人
      之病歷資料等記載，人體圖受傷部位，未標明股骨部分受
      傷，且病患是主訴中午時因意外在家中樓梯上跌倒，骨折
      之原因是因股骨頭壞死（AVN）（造成之原因是喝酒或服
      用類固醇），故告訴人驗傷診斷書上之右側股骨頸閉鎖性
      骨折，顯與被告無關等資為辯護。然查，告訴人於99年3
      月20日當日送至臺南市立醫院急診時，急診檢傷單（中文
      ）已明確記載：「自訴『被打』右手肘擦傷左臉頰血腫右
      腳疼痛無法走路無法走路胸前會痛」等語（本院卷第17頁
      參見），此外，護理記錄（中文）亦記載：「當日病人由
      ER推車入病房，家屬代訴病人因在家附近『被打』，導致
      右腳疼痛厲害至院就診」等語（本院卷第31頁參見），此
      有前揭急診檢傷單及護理記錄各1份在卷可稽，核並與告
      訴人前揭陳述之情節均屬相符，是告訴人當日應確是因遭
      被告毆打跌倒，而導致右腳疼痛，始前往臺南市立醫院就
      診無誤。至臺南市立醫院出院病歷摘要病史（英文）雖記
      載：「This 73y/o man patient accidentally slipped
      down to the floor at home this noon（病人是當日中
      午意外在自家地板滑倒）」等語（本院卷第19頁參見），
      業據告訴人到庭否認（本院卷第101頁參見），復與前揭
      急診檢傷單（中文）及護理記錄（中文）均有所不符，顯
      示前揭英文之記載部分應係屬護理人員之誤載，自難逕採
      為對被告有利之證據。此外，病歷中「重要檢查發現」部
      分之人體圖，雖未標註出骨折、而僅標示出外傷之部分，
      然至「臨床診斷部」時，負責之柯醫師已經標註「right
      femur neck fracture」（右股骨骨折）等語（本院卷第
      17頁參見）等情，及告訴人所受之右側股骨閉鎖性骨折之
      主要成因，是外力造成，第二次是因告訴人骨折癒合不良
      ，股骨頭壞死，屬第一次骨折手術後合理之併發症等情，
      業已經本院依職權函詢臺南市立醫院後經吳志勳醫師於
      100 年8月26日以函文回覆在卷可稽（本院卷第120頁參見
      ），故可見病歷中有關「股骨頭壞死」之部分是指第一次
      手術後所引起之併發症，與本件起訴書所指告訴人受有右
      側股骨閉鎖性骨折之傷害，並無相關，是辯護意旨認告訴
      人股骨頭壞死成因，是因告訴人喝酒或服用類固醇所致等
      ，自容有誤會，顯無可採。
（五）末查，被告雖一再辯稱是因告訴人先用拳頭打伊，伊始還
      手，是為保護自身安全云云，然此業據告訴人以證人身份
      於本院審理時具結後證述時堅決否認在案（本院卷第98頁
      參見），且衡諸常情，告訴人當時已73歲，年事甚高，當
      日僅是因被告車速問題與被告發生爭執，兩人間並無深仇
      大恨，是告訴人應無主動先行出手毆打被告之動機及可能
      性。此外，被告雖又提出當日就診之臺南市立醫院診斷證
      明書1份為證，然經被告提告後，由臺灣臺南地方法院檢
      察署檢察官向臺南市立醫院函查後，經該院函覆：患者（
      即被告）就診時，病人自訴晚上約7點被人毆打，致全身
      疼痛、右手背腫痛頭痛及頭暈，身上並無明顯外傷等，是
      認其身體既無明顯外傷，醫院無從自外觀判定告訴人是否
      確受有傷害，故認被告（即該案之告訴人）是否確因與被
      告發生爭執，而遭被告毆打成傷，實有疑義，此外，復無
      其他積極具體證據得證明被告（即本件之告訴人）當時確
      有先傷害告訴人（即本件之被告）之情，是認罪嫌不足，
      而予以不起訴處分在案，此有臺灣臺南地方法院檢察署
      100 年度偵字第5092號不起訴處分書1份可稽，故被告前
      揭辯解，並無其他積極具體事證可佐，自僅屬圖卸之詞，
      無從憑採。
（六）綜據上述，本件事證明確，被告前揭犯行，堪已認定，應
      依法論科。
二、核被告所為，係犯刑法第277條第1項之普通傷害罪。爰審酌
    被告與告訴人原為鄰居，當天僅係因對告訴人言語不滿，即
    衝動出手傷害已高齡73歲之告訴人，造成告訴人受有之傷害
    程度非輕，復未及時將告訴人送醫，犯後復未坦承全部犯行
    ，惟念及被告前未曾有任何刑案前科紀錄，有臺灣高等法院
    被告前案紀錄表1份在卷可按，素行尚佳，且僅為國小肄業
    、教育程度不高，現已退休，離婚，及其罹患躁鬱性精神病
    ，此有鄭敏郎腦神經內科診所、衛生署嘉南療養院診斷證明
    書、及身心障礙手冊各1份在卷可稽（本院卷第86至88頁參
    見），因賠償金額問題致尚無法與告訴人達成和解事宜等一
    切情狀，量處如主文所示之刑，並諭知易科罰金之標準，以
    資懲儆。
據上論斷，應依刑事訴訟法第299條第1項前段，刑法第277條第1
項、第41條第1項前段，刑法施行法第1條之1，判決如主文。
本案經檢察官羅瑞昌到庭執行職務。
中    華    民    國   100    年    9     月    28    日
                  刑事第四庭  法  官  林臻嫺
以上正本證明與原本無異。
如不服本判決應於收受本判後10日內向本院提出上訴書狀，並應
敘述具體理由。其未敘述上訴理由者，應於上訴期間屆滿後20日
內向本院補提理由書狀（均須按他造當事人之人數附繕本）「切
勿逕送上級法院」。
                              書記官  洪培綺
中    華    民    國   100    年    9     月    29    日
附錄法條
中華民國刑法第277條
（普通傷害罪）
傷害人之身體或健康者，處 3 年以下有期徒刑、拘役或 1 千元
以下罰金。
犯前項之罪因而致人於死者，處無期徒刑或 7 年以上有期徒刑
；致重傷者，處 3 年以上 10 年以下有期徒刑。